【裁判字號】    95,聲再,265
【裁判日期】    950911
【裁判案由】    家暴妨害自由
【裁判全文】
臺灣高等法院刑事裁定                 95年度聲再字第265號
再審聲請人
即受判決人  甲○○
上列聲請人因家暴妨害自由案件，對於本院94年度上易字第1653
號，中華民國95年6月8日第二審確定判決（原審案號：臺灣板橋
地方法院93年度少連易字第25號，起訴案號：臺灣板橋地方法院
檢察署93年度偵字第1303號），聲請再審，本院裁定如下：
    主  文
再審之聲請駁回。
    理  由
一、聲請意旨略稱：
１、台灣板橋地方法院檢察署（下稱板橋地檢署）檢察官沈志成
    將告訴人即聲請人之妻張莉綺於案發後16日報案之犯罪時間
    民國92年「8月1日18時30分」，改依告訴人2名未滿16歲之
    女兒所指之「中旬某不詳時間」（見聲請狀─下同，第24頁
    ），而濫行起訴。台灣板橋地方法院（下稱板橋地院）法官
    未經通知聲請人，擅將犯罪時間提前1年改為「91年」6月「
    下旬某日」（見第26頁）。本院審理時審判長對於3個完全
    不同之犯罪時間，故意不確定之（見第44頁），並對聲請人
    之聲請履勘、傳訊證人全部拒絕（見第44頁），而為聲請人
    有罪判決確定。本案告訴人所指之犯罪時間，在警察局、板
    橋地檢署、板橋地院及本院均不同，原審自應就告訴人所指
    之犯罪時間，到底為何年何月何時「先行確定」，才能決定
    被告是否不在場，而告訴人所指4個不同之犯罪時間係虛構
    且矛盾，即是確實之新證據，足認受有罪判決之人應受無罪
    之判決。又聲請人所提公司任職證明（見第52頁），即係不
    在場證明，以及陳智苗、洪清溪、洪明通、王淑卿4位證人
    之證詞，均足生影響於判決之重要證據，原確定判決均漏未
    審酌。
２、原判決具有刑事訴訟法420條第1項第1款至第5款及第2項之
    再審理由：(1)、本件承辦警員、檢察官涉嫌接受關說或賄
    賂，板橋地院及本院審判長竟官官相護，涉嫌代警員及承辦
    檢察官「填空白」，明知為無罪之人，而濫判有罪。(2)告
    訴人為藉刑事程序達成離婚目的，與警員張貞勝、鄭文彬共
    謀誣告聲請人，並串通警員張貞勝偽造「台北縣政府警察局
    新莊分局報告書」（見第21頁），而載明「犯罪時間92年8
    月1日18時30分」，並偽造（登載不實）「本分局經分別於
    92年10月1日及同月5日通知犯嫌ｏｏｏ到案，犯嫌拒不到案
    ，顯有畏罪之嫌」（見第21頁）。而警員鄭文彬坦承訊問告
    訴人時有錄音，告訴人亦坦承報警後訊問者非警員鄭文彬，
    撤回告訴是她親自「手寫」的，惟報案及警局製作「訊問告
    訴人之錄音帶」均為警員所湮滅。(3)告訴人及警員張貞勝
    、鄭文彬共謀關說或行賄板橋地檢署承審檢察官，承審檢察
    官未諭知告訴人之2名女兒洪語羚、洪語婕得拒絕作證，亦
    未傳訊告訴人及聲請人之子洪育駿出庭為證。檢察官及地院
    審判長故意引導及包庇告訴人及2名幼年證人作證。板橋地
    院、本院審判長一再打斷及禁止辯護人詰問證人。對於聲請
    人有利之證據均不調查，故意不傳訊證人以達串供之目的，
    有光碟片可證。(4)警員、承審檢察官及板橋地院審判長故
    意破壞偵查、調查及審判之全部錄音帶，以湮滅其犯罪證據
    。
３、餘詳卷附聲請再審（一）狀所載。
二、按不得上訴於第三審法院之案件，除刑事訴訟法第420條第1
    項各款規定之情形外，其經第二審確定之有罪判決，如就足
    生於影響判決之重要證據漏未審酌者，亦得為受判決人之利
    益，聲請再審；又因重要證據漏未審酌而聲請再審者，應於
    送達判決後20日內為之。刑事訴訟法第421條、第424條分別
    定有明文。本件聲請人涉嫌刑法第305條之妨害自由罪，經
    本院於95年6月8日以94年度上易字第1653號判決確定，判決
    書並載明不得上訴，有判決書在卷可按，聲請人仍違法聲明
    上訴，並經本院於95年7月20日駁回上訴，有聲請人提出之
    94年上易字第1653號裁定在卷可稽，乃聲請人收受本院前開
    判決書之送達後已逾20日之95年8月14日，主張就足生於影
    響判決之重要證據漏未審酌，聲請再審，早逾20日之不變期
    間，其聲請不合法，爰依法駁回聲請人此部分之聲請。至聲
    請人援引最高法院67年台抗字第495號判例，主張再審在20
    日之期間內，惟該判例，係指依法得上訴於第三審法院之案
    件而言，本案係不得上訴於第三審法院之案件，並無該判例
    之適用，附此敘明。
三、按有罪判決確定後，有：(1)原判決所憑之證物已證明其為
    偽造或變造者；(2)原判決所憑之證言、鑑定或通譯已證明
    其為虛偽者；(3)受有罪判決之人，已證明其係被誣告者。
    ；(4)參與原判決或前審判決或判決前所行調查之法官，或
    參與偵查或起訴之檢察官，因該案件犯職務上之罪已經證明
    者，或因該案件違法失職已受懲戒處分，足以影響原判決者
    等情形，為受判決人之利益，得聲請再審，刑事訴訟法第
    420條第1項第1款、第2款、第3款、第5款定有明文。依同法
    第420條第2項規定，同條第1項第1款至第3款及第5款情形之
    證明，以經判決確定，或其刑事訴訟不能開始或續行非因證
    據不足者為限，方得聲請再審。經查，聲請人以員警、檢察
    官、法官湮滅警、偵訊及審判程序之錄音帶、不傳訊證人洪
    育駿，未告知證人洪語羚、供語婕得拒絕證言為再審聲請理
    由，均與上開規定之再審事由無關，復未依刑事訴訟法第
    420條第2項之規定提出任何「確定判決」，憑以證明原判決
    所憑之證物係偽造或變造、原判決所憑之證言、鑑定或通譯
    已證明為虛偽、受有罪判決之人證明係被誣告，或參與原判
    決或前審判決或判決前所行調查之法官，或參與偵查或起訴
    之檢察官，因該案件犯職務上之罪，或因該案件違法失職已
    受懲戒處分，足以影響原判決者等情形，是聲請人依刑事訴
    訟法第1款至第3款及第5款之理由聲請再審，並無憑據。又
    刑事訴訟法第420條第1項第4款規定，原判決所憑之通常法
    院或特別法院之裁判已經確定裁判變更者，為受判決人之利
    益，得聲請再審，然本案原確定判決，並無依據其他確定裁
    判，有判決書可稽，是聲請人據此聲請再審，亦無理由。
四、綜上，本件再審之聲請，一部分不合法，一部分無理由，應
    予駁回。
五、依刑事訴訟法第433條、第434條第1項，裁定如主文。
中    華    民    國    95    年    9    月    11    日
                  刑事第十三庭  審判長法  官 曾德水
                                      法  官 范清銘
                                      法  官 杜惠錦
以上正本證明與原本無異。
不得抗告。
                                      書記官 楊秋鈴
中    華    民    國    95    年    9    月    12    日


司法院資訊處製作；財團法人民間司法改革基金會備份。
